【裁判字號】    92,上更(一),185
【裁判日期】    921014
【裁判案由】    違反著作權法
【裁判全文】
臺灣高等法院刑事判決                          九十二年度上更(一)字第一八五號
    上  訴  人  台灣台北地方法院檢察署檢察官
    上  訴  人
    即  被  告  甲○○
    選任辯護人  謝穎青律師
                魏家宏律師
右上訴人因被告違反著作權法案件，不服臺灣臺北地方法院八十八年度訴字第三五八
號，中華民國八十九年五月十一日第一審判決（起訴案號：臺灣臺北地方法院檢察署
八十七年度偵續字第三九四號），提起上訴經判決後，由最高法院發回更審，本院判
決如左：
    主  文
原判決關於甲○○科刑部分撤銷。
甲○○無罪。
    理  由
一、公訴意旨略以：被告甲○○係設於臺北市松山區○○○路○段十二號一樓仁雅股
    份有限公司（下稱仁雅公司已判決確定）之負責人，於民國八十年三月一日，就
    陳維祥享有音樂著作權、吉馬唱片錄音帶有限公司（下稱吉馬公司）發行之「為
    你唱一首歌」歌曲，取得授權重製在「臺灣流行歌曲精華九」之雷射碟影片及錄
    影帶內，並約定在台、澎、金、馬地區發行銷售、且僅限一次使用，違者依違反
    著作權法論。詎甲○○竟基於意圖銷售之概括犯意，於八十年間起至八十六年間
    止未再取得陳維祥之授權，先後多次在仁雅公司上址，擅自將上開歌曲重製在其
    所有之「臺灣流行情歌對唱二」之雷射碟影片內，並發行銷售予不特定之人牟利
    。因認被告涉犯修正前著作權法第九十一條第二項、第九十三條第三款之罪嫌。
二、按犯罪事實應依證據認定之，無證據不得認定犯罪事實；又不能證明被告犯罪者
    ，應諭知無罪之判決，刑事訴訟法第一百五十四條第二項、第三百零一條第一項
    分別定有明文。又依最高法院四十年台上字第八六號判例意旨認：事實之認定，
    應憑證據，如未能發現相當證據，或證據不足以證明，自不能以推測或擬制之方
    法，以為裁判基礎。再所謂證據，係指足以認定被告確有犯罪行為之積極證據而
    言，苟積極之證據不足為不利於被告事實之認定，即應為有利於被告之認定，更
    不必有何有利之證據，最高法院三十年上字八一六號著有判例，足資參照。
三、訊據上訴人即被告甲○○固不否認未經告訴人吉馬公司、陳維祥之同意，將「為
    你唱一首歌」歌曲重製在其所有之「台灣流行情歌對唱二」之雷射碟影片內，並
    發行、銷售等情，惟堅詞否認有何違反著作權之犯意，辯稱：仁雅公司所出版發
    行之伴唱錄影帶、碟影片為數眾多，加以業務人員流動更替之故，致一時作業疏
    忽，將「為你唱一首歌」製作在「台灣流行情歌對唱二」碟影片內，嗣後伊發現
    此項疏忽後，立即多支付兩倍於一般平均市價之使用費新臺幣（下同）十萬五千
    元予吉馬公司，吉馬公司並已領取該款項，伊主觀上並無不法侵害他人著作權之
    故意等語。經查：
  (一)按行政院新聞局所頒佈之「錄影節目送審須知」第四條第ｅ款規定：錄影節目送
    審應檢附各歌曲使用同意書，同意書應依歌曲曲目順序排列，並註明歌曲名稱及
    同意使用之範圍，故關於歌曲著作之發行，需檢附歌曲曲目著作權人同意書，送
    請主管機關審查，主管機關審查符合上開規定予以核准後，始得發行。核諸同案
    被告仁雅公司經依法送請行政院新聞局審查核准，並取得「行政院新聞局錄影節
    目審查合格證明書」後所發行之相關音樂視聽著作系列種類多樣、數量頗多，有
    該公司行政院新聞局錄影節目審查合格證明書附卷足憑（見八十六年度偵字第二
    六○七○號偵查卷第五二頁至第六六頁）；又仁雅公司就所發行之音樂視聽著作
    ，若因原著作人不明及難以聯繫者，亦會依臺灣唱片工業同業工會、錄音著作權
      委員會之決議提存使用金，復有臺灣唱片工業同業工會錄音著作權委員會詞曲
    互惠使用付費代提存收據、歌曲使用切結書等一卷可考，被告甲○○所辯仁雅公
    司發行之專輯甚多，為發行視聽產品而向音樂著作權人取得授權合約者已達上萬
    次，如未能查悉詞曲著作人或與之取得聯繫者，亦依規定向各詞曲團體辦理授權
    金之提存之情，尚非無據。而該公司既係專以出版發行伴唱錄影帶、雷射碟影片
    為業，其出版品種類、收錄曲目繁多，則被告甲○○所稱其公司發行數千首歌曲
    ，被授權歌曲約有幾百首等情，應堪採信。
  (二)本件被告甲○○稱告訴人吉馬公司與仁雅公司間歷年來與告訴人訂約取得授權重
    製之歌曲為數近百，授權次數計二百九十二次，並提出產品型錄、歌曲一覽表、
    授權書、提存收據、切結書等物為證（見前揭第二六○七○號偵查卷第一○五頁
    至第一一五頁）；又告訴人吉馬公司與仁雅公司所簽訂之同意（合約）書，雙方
    約定授權仁雅公司使用「為你唱一首歌」歌曲使用一次，有該同意書附卷足稽（
    見前揭第二六○七○號偵查卷第一○四頁、八十七年度續偵字第三九四號偵查卷
    第七一頁、原審(一)卷第六一頁），被告仁雅公司就「為你唱一首歌」歌曲曾取得
    告訴人吉馬公司授權，而在該授權範圍內係有權使用，足堪認定。
  (三)仁雅公司違反前揭「為你唱一首歌」歌曲授權同意書限定使用一次之授權，於重
    製該著作在該公司發行之「台灣流行歌曲精華九」後，復於該公司發行之「台灣
    流行情歌對唱二」中重製該著作，係由被告主動發函通知告訴人並函附十萬五千
    元支票予告訴人，迭據告訴代理人吳宏城律師於原審中陳述在卷（見原審一卷第
    二九一頁），仁雅公司係自行發現並主動告知及給付高額授權金之情，亦堪認定
    。茍被告有違反著作權法之故意，於發現不當重製時，斷不致主動告知告訴人，
    甚更給付給付高額授權金予告訴人，是難認被告有違反著作權法之犯罪故意。
四、綜上所述，本件被告甲○○因仁雅公司發行之曲目眾多，且業務人員流動更迭等
    作業疏忽，致違反告訴人吉馬公司「為你唱一首歌」歌曲授權之使用範圍，惟仁
    雅公司事後自行發現並主動告知及給付高額授權金，自難逕認有侵害告訴人著作
    權之故意，尚不足證明被告有公訴人所指侵害著作權之犯行。此外，復查無其他
    積極證據足證被告甲○○有公訴人所指之侵害著作權犯行，不能證明被告犯罪；
    原審未詳為勾稽有利於被告之證據，即對被告論罪科刑，自有未合。被告上訴據
    以指摘原判決不當，為有理由，自應由本院將原判決關於被告部分予以撤銷，另
    為被告無罪之諭知。
據上論斷，應依刑事訴訟法第三百六十九條第一項前段、第三百六十四條、第三百零
一條第一項，判決如主文。
本案經檢察官鄭富銘到庭執行職務。
中      華      民      國    九十二    年      十      月     十四     日
                                臺灣高等法院刑事第二十庭
                                    審判長法  官  陳  晴  教
                                          法  官  鄧  振  球
                                          法  官  李  春  地
右正本證明與原本無異。
檢察官如不服本判決應於收受送達後十日內向本院提出上訴書狀，其未敘述上訴之理
由者並得於提起上訴後十日內向本院補提理由書（均須按他造當事人之人數附繕本）
。
                                          書記官   柳  秋  月
中      華      民      國    九十二    年      十      月     十四     日


司法院資訊處製作；財團法人民間司法改革基金會備份。
